【裁判字號】    94,易緝,48
【裁判日期】    950331
【裁判案由】    毒品危害防制條例
【裁判全文】
臺灣士林地方法院刑事判決              94年度易緝字第48號
公  訴  人  臺灣士林地方法院檢察署檢察官
被      告  甲○○
                    （現羈押於臺灣士林看守所）
上列被告因毒品危害防制條例案件，經檢察官提起公訴（93年度
毒偵字第994 號），本院判決如下：
    主  文
甲○○施用第二級毒品，累犯，處有期徒刑陸月，如易科罰金，
以參佰元折算壹日。
    事  實
一、甲○○前因施用毒品案件，先後經本院以臺灣士林地方法院
    88年度毒聲字第27號、88年度毒聲字第2473號裁定送觀察勒
    戒，嗣因均查無繼續施用傾向，分別於民國88年1 月20日、
    88 年12 月20日釋放出所，並經臺灣士林地方法院檢察署檢
    察官先後以88年度偵字第574 號及88年度毒偵字第429 號、
    第1117號不起訴處分確定；復又再因施用毒品，經臺灣臺北
    地方法院於90年3 月19日以90年度毒聲字第661 號裁定令入
    戒治處所施以強制戒治，嗣戒治成效評定為合格，再由同院
    於90年8 月13日以90年度毒聲字第1778號裁定停止戒治，所
    餘戒治期間交付保護管束，而於90年9 月27日停止處分出所
    ；惟又因於保護管束期間違反應遵守事項情節重大，再經臺
    灣臺北地方法院檢察署檢察官於91年2 月7 日以91年度聲撤
    戒字第10號聲請撤銷停止戒治，令入戒治處所施以強制戒治
    ，至92年3 月25日執行完畢。復又再因施用第二級毒品，經
    本院以91年度士簡字第303 號判決判處有期徒刑5 月，如易
    科罰金以300 元折算1 日確定，並於92年8 月24日執行完畢
    。詎甲○○仍不知悔改，復於93年5 月9 日晚上9 時33分許
    為警採尿往前回溯4 日內之某時（不含為警查獲後留置警局
    期間）在臺灣地區之不詳地點，以不詳方式施用第2 級毒品
    甲基安非他命1 次，嗣於93年5 月9 日晚上8 時50分許，為
    警在基隆市○○區○○路225 號前查獲，經警得其同意採集
    其尿液檢體（檢體編號：Ｚ000000000000 號）送請臺灣檢驗
    科技股份有限公司檢驗結果，呈安非他命類毒品陽性反應，
    始偵悉上情。
二、案經基隆市警察局第一分局移送臺灣基隆地方法院檢察署呈
    請臺灣高等法院檢察署核轉臺灣士林地方法院檢察署檢察官
    偵查起訴。
    理  由
一、訊據被告甲○○矢口否認被訴施用第2 級毒品甲基安非他命
    之犯行，辯稱：伊沒有施用毒品，且伊因曾病服用臺北醫學
    大學附設醫院開立之抗癲癇與抗精神病藥物，是其於為警查
    獲後採檢之尿液可能係因此始呈現安非他命類陽性反應云云
    。經查：
(一)被告於93年5 月9 日晚上9 時33分許為警查獲後所採尿液檢
    體（檢體編號：Ｚ000000000000 號）經送臺灣檢驗科技股份
    有限公司以氣相層析質譜儀分析法進行確認檢驗，結果呈安
    非他命類陽性反應，其中甲基安非他命數值（8107ng/dl）
    且高於其代謝物安非他命之數值（668ng/dl）等情，有該公
    司93年5 月20日出具之濫用藥物尿液檢驗報告（臺灣基隆地
    方法院93年度毒偵字第1355號卷【以下簡稱：1355號卷】第
    8 頁參照）、檢體採集送驗紀錄表（1355號卷第7 頁參照）
    各1 紙附卷可稽，則被告於93年5 月9 日經警採檢尿液檢體
    ，確呈安非他命類陽性反應，已甚明確。
(二)被告雖辯稱其上開尿液檢體呈安非他命類陽性反應，可能係
    因為警查獲前，伊曾至臺北市○○街之臺北醫學大學附設醫
    院就診，服用抗癲癇症治療藥物所致云云（本院94年10月3
    日準備程序筆錄參照），然經本院向臺北醫學大學附設醫院
    函詢被告93年4 、5 月間之就診紀錄，服用藥物是否含有安
    非他命成分，業據臺北醫學大學附設醫院函覆略以：被告於
    93年4 月、5 月服用抗癲癇藥物與抗精神病藥物，就藥理結
    構不致產生安非他命反應；93年4 月10日曾開立咳嗽藥水，
    可能有低劑量可待因成分，然與安非他命成分不符，並列舉
    被告93年4 月10日、93年5 月8 日兩次就診處方藥物名稱，
    此有臺北醫學大學附設醫院94年10月29日校附醫歷字第1195
    號函1 紙附本院卷可按，則已可排除被告尿液檢體係因服用
    醫師開立藥物始呈鴉片類毒品陽性反應之可能性。被告固於
    本院94年10月3 日又提出其於臺北榮民總醫院94年9 月21日
    門診醫療費用明細收據，惟揆其於臺北榮民總醫院之就診時
    點，既距93年5 月9 日被告為警採尿之時點間隔1 年有餘，
    即與本案待證事實「被告93年5 月9 日為警採取之尿液檢體
    呈安非他命類陽性，是否可以排除係被告服用抗癲癇或抗精
    神病藥物反應所致」乙節已乏關聯性，自無再行函詢臺北榮
    民總醫院之必要，附此敘明。再按，對於篩驗結果呈陽性反
    應之檢體以氣相層析質譜儀檢驗，除可對代謝物陽性反應作
    具個別化之鑑定外，尚可清楚分辨目前所知各種藥物所可能
    造成之偽陽性反應，為目前尿液檢驗法中可信度及準確度最
    高之方法，是本案被告尿液既係以氣相層析質譜儀法進行檢
    驗，仍呈安非他命類毒品陽性反應，又可排除係因服用醫師
    開立藥物所致之可能性，俱如前述，被告仍矢口否認被訴施
    用第2 級毒品甲基安非他命之犯行，即無可採。
(三)再查個人口服投與甲基安非他命後，其尿液中能否驗出安非
    他命陽性反應，與其投與方式、投與量、個人體質、採尿時
    間及檢測儀器之精密度等有關，一般而言，約70％於口服投
    與後24小時內自尿中排出，約90％於96小時內自尿中排出，
    從而吸食時間距採集尿液時間最長可能不會超過4 日，此有
    行政院衛生署藥物食品檢驗局81年2 月8 日81藥檢壹字第
    1156號函可參。據此，堪認被告應有於採尿時（即93年5 月
    9 日晚上9 時33分）之前96小時期間內某時（不含留滯警局
    期間）施用甲基安非他命甚明。被告矢口否認犯行，顯為卸
    責之詞，不足採信。
(四)另被告前因施用毒品案件，先後經本院以88年度毒聲字第27
    號、88年度毒聲字第2473號裁定送觀察勒戒，嗣因均查無繼
    續施用傾向，分別於88年1 月20日、88年12月20日釋放出所
    ，並經臺灣士林地方法院檢察署檢察官先後以88年度偵字第
    574 號及88年度毒偵字第429 號、第1117號不起訴處分確定
    ；復又再因施用毒品，經臺灣臺北地方法院於90年3 月19日
    以90年度毒聲字第661 號裁定令入戒治處所施以強制戒治，
    嗣戒治成效評定為合格，再由同院於90年8 月13日以90年度
    毒聲字第1778號裁定停止戒治，所餘戒治期間交付保護管束
    ，而於90年9 月27日停止處分出所；惟又因於保護管束期間
    違反應遵守事項情節重大，再經臺灣臺北地方法院檢察署檢
    察官於91年2 月7 日以91年度聲撤戒字第10號聲請撤銷停止
    戒治，再令入戒治處所施以強制戒治，至92年3 月25日執行
    完畢，復又於5 年內即93年5 月9 日晚上9 時33分許為警採
    尿往前回溯4 日內之某時（不含為警查獲後留置警局期間）
    在臺灣地區之不詳地點，再犯毒品危害防制條例第10條第2
    項之罪，此有各該不起訴處分書、聲請簡易判決處刑書、臺
    灣高等法院被告全國前案紀錄表、法務部全國檢察官線上查
    詢刑案人犯在監所最新資料報表在卷可稽，被告於強制戒治
    執行完畢5 年內再犯施用第二級毒品之犯行，事證已臻明確
    ，犯行洵堪認定，應予依法訴追處罰。本件事證明確，被告
    犯行洵堪認定，應依法論科。
二、核被告甲○○所為，係犯毒品危害防制條例第10條第2 項之
    施用第二級毒品罪。被告因施用第2 級毒品甲基安非他命而
    於施用前、後持有第2 級毒品甲基安非他命之低度行為，應
    為施用之高度行為所吸收，不另論罪。被告曾有事實欄所示
    之科刑執行情形，有臺灣高等法院被告前案紀錄表1 紙在卷
    可稽，其受有期徒刑執行完畢後5 年以內再犯有期徒刑以上
    之本罪，構成累犯，應依刑法第47條之規定加重其刑。爰審
    酌被告前有施用毒品之前科，屢經觀察、勒戒及強制戒治之
    治療程序後，仍未戒除惡習而繼續施用，足見其深陷毒癮而
    難以自拔，且犯後否認施用第2 級毒品甲基安非他命之犯行
    ，難徵其已有反省摒除毒害之心，並參酌其犯罪之動機、目
    的、手段、素行及施用毒品係戕害自己身體，並未直接對於
    他人法益造成危害等一切情狀，量處如主文所示之刑，並諭
    知易科罰金之折算標準。
據上論斷，應依刑事訴訟法第299 條第1 項前段，毒品危害防制
條例第10條第2 項，刑法第11條前段、第47條、第41條第1 項，
罰金罰鍰提高標準條例第2 條，判決如主文。
本案經檢察官王巧玲到庭執行職務。
中    華    民    國    95    年    3     月    31    日
                  刑事第六庭審判長法  官  李育仁
                                  法  官  黃潔茹
                                  法  官  許辰舟
以上正本證明與原本無異。
如不服本判決，應於判決送達後10日內，向本院提出上訴狀。
                                  書記官  洪忠改
中    華    民    國    95    年    3     月    31    日
附錄本案論罪科刑法條之依據：
毒品危害防制條例第10條
施用第一級毒品者，處 6 月以上 5 年以下有期徒刑。
施用第二級毒品者，處 3 年以下有期徒刑。


司法院資訊處製作；財團法人民間司法改革基金會備份。
